【裁判字號】    89,家抗,44
【裁判日期】    890515
【裁判案由】    履行同居
【裁判全文】
臺灣高等法院臺中分院民事裁定  八十九年家抗字第四十四號
    抗  告  人  甲○○
    送達代收人  郭登富  律師
    相  對  人  乙○○
右抗告人因與相對人間履行同居事件，對於中華民國八十九年三月二十九日臺灣彰化
地方法院八十九年婚字第九三號裁定提起抗告，本院裁定如左：
    主      文
抗告駁回。
抗告訴訟費用由抗告人負擔。
    理      由
一、本件抗告人於原審起訴主張：兩造於民國八十三年二月十三日結為夫妻，婚後至
    八十六年九月間居住於桃園，相對人竟於八十六年九月間無故離家拒絕與其同居
    ，爰向彰化地方法院起訴請求相對人履行同居。
二、原法院以：夫妻同居之訴，專屬夫妻之住所地或夫、妻死亡時住所地之法院管轄
    為民事訴訟法第五百六十八條所明定，本件相對人抗辯兩造結婚後即協議同住桃
    園市○○路住處，八十六年七月間抗告人要伊將戶籍遷出，伊才將戶籍遷到姊姊
    於台北之住處。因而認本件兩造之住所地既約定於桃園市○○路二三六號七樓五
    號，該址始為夫妻之住所。又抗告人主張相對人離開上揭住所以致兩造未同居等
    語，其原因事實亦發生在桃園市而非在抗告人現時住所地之彰化縣大村鄉，依上
    開民事訴訟法之規定，自應由臺灣桃園地方法院管轄。抗告人向無管轄權之彰化
    地方法院起訴，即有違誤，依職權將本件移送於桃園地方法院，經核尚無不合。
三、抗告意旨略以：伊之住所地在彰化縣大村鄉○○村○○路○段二一五巷四號，有
    戶籍謄本可證，故伊向彰化地方法院提起履行同居之訴，自屬合於民事訴訟法第
    五百六十八條所定之夫妻之住所地，彰化地方法院即應有管轄權云云。惟查夫妻
    之住所，由雙方共同協議之；未為協議或協議不成時，得聲請法院定之。法院為
    前項裁定前，以夫妻共同戶籍地推定為其住所，為民法第一００二條所明定。故
    依前開民法之規定，夫之設籍地，或妻之設籍地，均非可認為夫妻之住所，夫妻
    之住所應由雙方共同協議之，未為協議或協議不成時，得聲請法院定之，本件二
    造並未協議以抗告人之上開彰化設籍地為夫妻住所，反而相對人抗辯兩造結婚後
    即合意以桃園市○○路二三六號七樓五號為住所，為抗告人所自承，並有抗告人
    所提出之戶籍謄本可稽，相對人之抗辯堪信為真實，故二造既曾協議以上開桃園
    市○○路二三六號七樓五號為夫妻之住所，僅該址為夫妻之住所，縱然未曾協議
    以上開桃園住所為夫妻之住所，惟依民法第一００二條第二項之規定，二造曾共
    同設籍於上開桃園住所，亦應推定上開桃園住所為夫妻之住所，抗告人以自己之
    設籍地即認為屬夫妻之住所為由，提起抗告，核無理由，應予駁回。
據上論結，本件抗告為無理由，爰裁定如主文。
中      華      民      國    八十九    年      五      月     十五     日
~B1民事第三庭審判長法  官  陳照德
~B2                法  官  陳成泉
~B3                法  官  蔡王金全
右為正本係照原本作成。
不得再抗告。
~B                書記官  林彩雲
中      華      民      國    八十九     年      五       月    十九    日
                                                                        Ｆ


司法院資訊處製作；財團法人民間司法改革基金會備份。
